【裁判字號】    96,訴,1283
【裁判日期】    971229
【裁判案由】    強盜等
【裁判全文】
臺灣臺北地方法院刑事判決              96年度訴字第1283號
公  訴  人  臺灣臺北地方法院檢察署檢察官
被      告  己○○
選任辯護人  方伯勳律師
            李建慶律師
被      告  丁○○
選任辯護人  陳智義律師
被      告  甲○○
選任辯護人  張泰昌律師
被      告  陳寬
            辛○○
上  一  人
選任辯護人  李弘仁律師
上列被告等因強盜等案件，經檢察官提起公訴（96年度偵字第88
41號），本院判決如下：
    主  文
己○○共同以強暴使人行無義務之事，處有期徒刑參月，減為有
期徒刑壹月又拾伍日，如易科罰金，以新臺幣壹仟元折算壹日；
又共同意圖為自己不法之所有，以恐嚇使人將本人之物交付，處
有期徒刑拾月，減為有期徒刑伍月，如易科罰金，以新臺幣壹仟
元折算壹日。應執行有期徒刑陸月，如易科罰金，以新臺幣壹仟
元折算壹日。被訴民國96年2 月26日恐嚇取財未遂罪部份無罪。
丁○○共同以強暴使人行無義務之事，處有期徒刑參月，減為有
期徒刑壹月又拾伍日，如易科罰金，以新臺幣壹仟元折算壹日；
又共同意圖為自己不法之所有，以恐嚇使人將本人之物交付，處
有期徒刑拾月，減為有期徒刑伍月，如易科罰金，以新臺幣壹仟
元折算壹日。應執行有期徒刑陸月，如易科罰金，以新臺幣壹仟
元折算壹日。被訴民國96年2 月26日恐嚇取財未遂罪部份無罪。
甲○○共同以強暴使人行無義務之事，處有期徒刑參月，如易科
罰金，以新臺幣壹仟元折算壹日，減為有期徒刑壹月又拾伍日，
如易科罰金，以新臺幣壹仟元折算壹日。被訴民國96年3 月12日
強盜罪部份無罪。
陳寬共同以強暴使人行無義務之事，處有期徒刑參月，如易科
罰金，以新臺幣壹仟元折算壹日，減為有期徒刑壹月又拾伍日，
如易科罰金，以新臺幣壹仟元折算壹日。被訴民國96年2 月26日
恐嚇取財未遂罪部份無罪。
辛○○無罪。
    事  實
一、己○○因從事於房地產投資，於民國95年4 、5 月間，見位
    於臺北市大安區○○○路○ 段320 號1 樓房屋（起訴書漏載
    1 樓，以下稱「本案房屋」）具購買價值，而其多年友人子
    ○○經營機車行許久仍未有置產，乃向子○○表示可以購買
    本案房屋投資或開設機車行，並允諾可先借其頭期款，介紹
    子○○透過住商不動產安和店戊○○仲介，於96年5 月4 日
    以新臺幣（下同）1,005 萬元購買本案房屋（起訴書記載1,
    045 萬元，應包含仲介費），俟向銀行貸款後再行償還，然
    於貸款過程中發現子○○尚積欠銀行現金卡卡債30萬元及信
    用卡卡債55萬元需先清償，己○○因而除借給子○○頭期款
    105 萬元外，另借與子○○30萬元清償現金卡卡債，而其餘
    信用卡卡債則由子○○與住商不動產安和店老闆庚○○商談
    ，由仲介公司先代墊，以免遭賣方沒收簽約金。嗣經銀行核
    准撥貸1,040 萬元與子○○，子○○支付賣方交屋尾款900
    萬元後，於交屋翌日即在住商不動產安和店內與庚○○結算
    本案房屋買賣款項，並請己○○前去拿取借款及利息，子○○乃當場向庚○○借得1 張18萬元支票，連同其請銀行開立
    之128 萬元支票1 張交付與己○○，以償還借款135 萬元本
    金及利息11萬元共146 萬元，子○○因而積欠住商不動產安
    和店數十萬元，庚○○乃建議子○○可以趁房價上漲機會，
    將房屋高價售出，以償還欠債，子○○答應後即由住商不動
    產安和店代為找尋買方。旋於同年6 月19日由庚○○仲介子
    ○○以1,185 萬元將本案房屋賣出，子○○因而獲有近90萬
    元之利潤。由於己○○原預期子○○轉售本案房屋，其亦將
    可獲取不少利潤，惟子○○竟未事先告知即將本案房屋轉售
    ，致其於本案房屋僅賺取些許利息，遂對子○○短期間獲得
    較其為高額之利潤而心生不滿，欲要求子○○賠償，且其與
    庚○○因其他房地產投資亦有糾紛，乃於96年2 月12日晚上
    7 時許，找子○○到台北市○○路某巷子內的某餐廳（以下
    簡稱「仁愛路巷子內的餐廳」）商討此事，己○○認子○○
    只是本案房屋的登記名義人，並要求子○○向在場的庚○○
    、甲○○、乙○○等人說明本案房屋轉售過程，子○○說明
    後仍堅持本案房屋非己○○所投資，雙方因而無共識，己○○乃向子○○表示其可先行離開，後甲○○（阿達）追到餐
    廳門外向子○○表示「寶哥（按即己○○），要你等一下到
    我地下停車場等他」，子○○乃先回機車行收店。己○○隨
    即撥打電話聯絡丁○○（綽號「小崇」）前去甲○○所經營
    之位於臺北市大安區○○○路○ 段170 巷6 弄2 號地下停車
    場（以下稱「本案地下停車場」），要其讓子○○提出一個
    解決方案，丁○○並再以其行動電話聯絡子○○前去本案地
    下停車場。子○○於同日晚上9 時許到達本案地下停車場，
    甲○○、丁○○、陳寬均已在該處，期間己○○亦有到場
    ，惟與丁○○交談片刻即離開，甲○○向子○○稱「你在餐
    廳讓我們很沒面子…」等語，子○○表示伊所說的都是事實
    ，在旁之陳寬對於子○○之態度不滿，且為使子○○提出
    賠償方案，竟與己○○、丁○○、甲○○等人出於使人行無
    義務之事之犯意聯絡，徒手毆打子○○左臉2 拳，致子○○
    受有左臉瘀腫1.5 公分×2 公分、左口內破皮0.5 公分×0.
    5 公分之傷害，丁○○又對子○○嚇稱「你看這件事情要如
    何解決？」，子○○因心生畏懼而表示願意將渠所賺之等同
    現金卡、信用卡卡債之85萬元拿出來給己○○，丁○○並當
    場打電話與己○○聯繫，後即拿出其所準備之本票及現金保
    管條，要求子○○簽發面額均為85萬元之本票、現金保管條
    各1 張，子○○因先前已遭毆打，乃聽從丁○○之要求而簽
    發本票、現金保管條與丁○○，後始自行離開本案地下停車
    場。
二、丁○○、甲○○於翌（13）日前去子○○位於臺北市中山區
    ○○○路514 巷41號之機車行（以下稱「本案機車行」），
    丁○○向子○○表示85萬元如果無法還的話，我們已經幫你
    想了1 個辦法，拿你父親的房子擔保辦理汽車貸款，購買1
    台100 萬元的車交由己○○使用，並表示農曆過年後再找子
    ○○。子○○因對於己○○等人於96年2 月12日之行為已有
    所不滿，丁○○又提出如此之要求，乃思找其友人壬○○（
    原名陳國慶、以下均稱「壬○○」）出面，子○○於96年2
    月26日聯絡己○○，己○○則委託丁○○、陳寬於同日晚
    上前去本案機車行，丁○○、陳寬到達時，壬○○即已在
    機車行裡面，壬○○向丁○○、陳寬表示應該要由當事人
    己○○親自出面處理，丁○○乃撥打電話向己○○報告，丁○○、陳寬2 人並先行離開。嗣同晚11時許，己○○與丁○○、陳寬一同前往本案機車行，期間並有壬○○的友人
    5 、6 人共乘2 部汽車前去，經己○○向壬○○解釋後，壬○○的友人即先行離去，壬○○要求己○○再給子○○一點
    時間，己○○表示今天看壬○○的面子，再給子○○2 個星
    期時間，後3人即離開。
三、己○○雖明知子○○已將其因本案房屋所獲得之利潤簽發85
    萬元本票、現金保管條與他，然對於子○○找壬○○出面之
    行為甚為不滿，且懷疑其住處在當年農曆過年前曾遭警察持
    搜索票搜索也與子○○有關，竟與丁○○基於意圖為自己不
    法所有之犯意聯絡，指示丁○○於96年3 月12日撥打電話予
    子○○，先於電話中詢問子○○85萬元準備好了沒，子○○
    表示想以1 台40幾萬元的摩托車換回本票，丁○○即要求子
    ○○親自過去與己○○談，子○○表示伊怕又遭毆打或被逼
    簽本票，伊不要去，丁○○一再保證不會再發生，子○○還
    是表示不要去，丁○○在撥打了2 、3 通電話後，即向子○○稱「好啊！如果你不過來的話，這兩三天有空，我們再過
    來找你，不然就這兩三個禮拜，不然就這兩三個月」，子○○迫於無奈而答應前去。子○○於當晚9 時許到達本案地下
    停車場，己○○、丁○○均已在場，己○○以子○○找兄弟
    （絡兄弟），給伊點白的，又給伊點黑的，而先徒手毆打子
    ○○左臉2 下，並對子○○嚇稱「今天這件事情沒有300 萬
    元不能算」，後並持不明之硬物朝子○○之鼻樑處猛擊1 下
    ，致子○○受有鼻骨骨折之傷害而血流如注（另左臉頰及鼻
    挫傷），子○○因而心生畏懼，乃同意以300 萬元解決，並
    要求扣除原先已簽發85萬元本票之金額，及表示願意以1 台
    重型機車抵債，並約定分期償還，己○○隨即要求子○○至
    洗手間將鼻血擦洗乾淨，再要求其在該處麻將桌簽發面額均
    為215 萬元之本票及現金保管條各1 紙，期間子○○為保存
    證據，還將其所流之鼻血塗抹在麻將桌邊緣。己○○旋即撥
    打電話予經營機車行而對重型機車有研究之友人辛○○，請
    其協助到子○○機車行載運重型機車，並要求丁○○陪同子
    ○○回其機車行簽發按每月應付款項之支票，於是由不知情
    之辛○○駕駛福斯廠牌T4之休旅車載子○○、丁○○及1 名
    不知情之真實姓名不詳的男子前去本案機車行，辛○○因子
    ○○未提出該台重型機車之相關證明文件而未答應載運，並
    在機車行門口等候，子○○則在丁○○監督下，簽發新光銀
    行臺北分行面額30萬元支票1 張及面額均為9 萬元之支票30
    張（合計300 萬元）與丁○○。
二、案經子○○訴由臺北市政府警察局中山分局報請臺灣臺北地
    方法院檢察署檢察官偵查起訴。
    理  由
壹、程序部分：
一、按被告以外之人，於審判外之言詞或書面陳述，除法律有規
    定者外，不得作為證據，刑事訴訟法第159 條第1 項定有明
    文。本案辯護人於本院準備程序中表示，證人子○○於警詢
    中之陳述係審判外之陳述，無證據能力，而證人子○○業於
    本院審理時到庭具結作證，而其陳述與警詢所為之陳述並無
    不同，亦無證據證明其警詢中之陳述具有較可信之情況，故
    認其警詢中之陳述不具證據能力。
二、又按被告以外之人於偵查中向檢察官所為陳述，除顯有不可
    信之情況者外，得為證據，刑事訴訟法第159 條之1 第2 項
    定有明文。偵查中對被告以外之人（包括證人、鑑定人、告
    訴人、被害人及共同被告等）所為之偵訊筆錄，或被告以外
    之人向檢察官所提之書面陳述，性質上均屬傳聞證據。惟現
    階段刑事訴訟法規定檢察官代表國家偵查犯罪、實施公訴，
    依法其有訊問被告、證人及鑑定人之權，證人、鑑定人且須
    具結，而實務運作時，檢察官偵查中向被告以外之人所取得
    之陳述，原則上均能遵守法律規定，不致違法取供，其可信
    度極高，職是，被告以外之人前於偵查中已具結而為證述，
    除反對該項供述得具有證據能力之一方，已釋明「顯有不可
    信之情況」之理由外，不宜以該證人未能於審判中接受他造
    之反對詰問為由，即遽指該證人於偵查中之陳述不具證據能
    力。且所謂不可信性情況，法院應審酌被告以外之人於陳述
    時之外在環境及情況，例如：陳述時之心理狀況、有無受到
    外力干擾等，以為判斷之依據。本件證人庚○○、壬○○於
    檢察官偵查中，以證人身分經具結之陳述，經告以具結義務
    及偽證處罰後，於命證人朗讀結文後具結，其等係於負擔偽
    證罪之處罰心理下證述，並以具結擔保其供述之真實性，又
    無受其他不當外力干擾之情形，其等未曾提及檢察官在偵查
    時有不法取供之情形，依上說明，其於偵查中之證言自具有
    證據能力。至於證人子○○於偵查中之陳述，因未經具結程
    序，故認無證據能力。
三、按被告以外之人（包括證人、鑑定人、告訴人、被害人及共
    同被告等）於審判外之陳述，雖不符刑事訴訟法第159 條之
    1 至之4 等4 條之規定，而經當事人於審判程序同意作為證
    據，法院審酌該言詞陳述或書面陳述作成時之情況，認為適
    當者，亦得為證據，同法第159 條之5 第1 項定有明文。立
    法意旨在於傳聞證據未經當事人之反對詰問予以核實，原則
    上先予排除。惟若當事人已放棄反對詰問權，於審判程序中
    表明同意該等傳聞證據可作為證據；或於言詞辯論終結前未
    聲明異議，基於尊重當事人對傳聞證據之處分權，及證據資
    料愈豐富，愈有助於真實發見之理念，且強化言詞辯論主義
    ，使訴訟程序得以順暢進行，上開傳聞證據亦均具有證據能
    力。本案5 位被告、辯護人於本院97年12月4 日審理時，均
    表示同意共同被告於警詢中之陳述作為證據（見本院卷(二)第
    150 頁），本院審酌渠等言詞陳述作成時之情況，並無遭受
    不當訊問之情形，認為以之作為證據為適當，故認均有證據
    能力。
四、至本判決所引書證、物證，被告、辯護人於本院審理中，均
    不爭執其證據能力，復未於言詞辯論終結前聲明異議，且經
    核並無顯不可信之情況，依刑事訴訟法第159條之4、第159
    條之5第2項，均有證據能力。
貳、有罪部分：
一、有關96年2 月12日使人行無義務之事罪部分：
    訊之被告己○○、丁○○、陳寬（以下均逕稱其名）對於
    此部分之事實，固均坦承於96年2 月12日曾到本案地下停車
    場，惟均矢口否認有何使人行無義務之事之犯行，己○○辯
    稱：伊當天是到本案地下停車場去取車時，發現丁○○、陳
    寬與告訴人子○○（以下逕稱其名）在該處，伊請丁○○
    與子○○協商有關子○○盜賣房子的事情，伊因為還有其他
    事情，僅在該處停留一下云云，丁○○辯稱：當天伊是受己○○委託伊與子○○協調房屋買賣糾紛，伊對於整個房屋買
    賣過程都相當清楚，當天是子○○自行表示要先償還現金卡
    及信用卡債85萬元，所以才簽發85萬元本票及現金保管條，
    現場沒有人打子○○，也沒有人出言恐嚇他云云，陳寬辯
    稱：伊沒有打人，伊那天只是去找丁○○而已，因為伊去健
    身房運動，伊以前是健身教練，丁○○請伊順便指導他健身
    云云。己○○之辯護人為被告辯護略稱：己○○從事房地產
    投資，當時找子○○只是借名登記，雙方僅是口頭約定，本
    件是因為子○○趁己○○出國期間盜賣本案房屋，經過協調
    ，子○○才會有簽本票、支票、現金保管條之事等語。丁○○之辯護人為被告辯護略稱：本案起因於己○○借子○○之
    名登記，既是借名登記即無檢察官起訴所指意圖不法所有之
    犯行，丁○○因自己也有為相同之投資，所以才協助己○○
    協調，子○○簽發85萬元本票及現金保管條不是因被脅迫而
    為等語。經查：
    (一)子○○係透過住商不動產安和店仲介，於96年5月4日以1,
      005 萬元購買本案房屋，並在96年6 月19日將本案房屋以
      1185萬元出售本案房屋，此有不動產買賣契約書2份在卷
      可稽（見偵查卷第260至265頁），而本案起因於己○○認
      本案房屋為伊所投資、借名登記在子○○名下，子○○在
      其出國期間盜賣該房屋獲利，子○○則認為己○○當時是
      基於多年好友關係，介紹伊購買本案房屋，伊出售本案房
      屋並無盜賣的情形，則本案首應釐清者，乃本案房屋究係
      子○○所自行購買或己○○所投資而借名登記在子○○名
      下。
      1.衡以一般社會經驗，借用他人名義登記不動產投資者，
        必先會查詢其所欲借名之該人的經濟狀況，且為掌握整
        個投資情形，必會親自接洽所有之買賣過程及貸款過程
        ，資金亦是由其自行負責找尋，當無任該提供名義人與
        仲介接洽商談買賣過程及接洽貸款事宜之情形，亦不可
        能要該提供名義人自行處理資金，更不可能與之談及頭
        期款借貸及利息之事。
      2.子○○於本院審理中作證略稱：（你買和平東店面的用
        途？）要把機車行遷過去那邊繼續營業，把貸款的錢當
        作是繳房租。…（你買了房子，也過戶了，為何沒有遷
        呢？）因為那時候變成和平東路的房子還需要整修，後
        來庚○○建議我因為貸款沒有貸到那個金額，我跟庚○○借117 萬元，建議我先把房子賣掉，庚○○就是之前
        幫我辦房子仲介的經理，他是住商房屋的經理。（買和
        平東路這個房子，除了庚○○以外，還有人幫你仲介或
        是再借錢給你嗎？）最早是己○○借我頭期款，最先先
        借105 萬元，後來因為辦貸款時銀行需要我先清掉一些
        卡債，後來己○○又借我30萬。後來因為貸款沒有辦法
        貸那麼多，我為了要還款給己○○不夠錢，仲介庚○○
        先借我50萬元…最早是己○○來我的機車行跟我講，問
        我機車行開了多久，我說前前後後總共營業了18年，他
        說我到現在都還沒有一間房子，我跟他說這中間因為幫
        人家背書有被倒了一些錢，背了一些債，沒有錢買房子
        ，己○○的意思是說買房子不需要錢，我繳房租的錢來
        付貸款就差不多可以有一家自己的店面，然後我講說買
        房子需要錢，己○○說不需要錢，只要跟銀行全貸就可
        以了。我跟他說買房子也是要有頭期款給賣方，我說我
        也沒有頭期款，他說可以先借我，不過要算利息，最早
        是說利息一萬元一天八元。（和平東路這房子是你自己
        去看屋的嗎？）己○○和仲介的人戊○○有先去看，然
        後再帶我去看過一次，戊○○是己○○的朋友。（是你
        自己去跟屋主談買賣事情嗎？）戊○○跟我談，我委託
        戊○○去跟屋主談。…（95年6 月19日你賣掉這和平東
        路房子以後，你有讓仲介或是買賣過程中幫你的人分紅
        嗎？）我房子賣掉以後，我有還己○○135 萬元的本金
        ，另外加了11萬元的利息，總共146 萬元，全部還清欠
        他的錢。…簽約之前我跟己○○、戊○○去看1 次房子
        ，簽約之後我自己去看1 次。（購買系爭房屋之前，知
        否每個月需要繳多少錢的房貸？）之前他們有跟我講說
        如果是付利息的話，大概是在2 萬多、3 萬元，若是本
        利償還的話，約5 萬元。（你說頭期款是己○○借給你
        ，有無約定返還借款的期限？）己○○說錢是以1 個月
        來算，超過1 天是以2 個月算。他說一般房貸大約1 個
        月就可以辦出來，意思是等房貸出來就還他。…（既然
        跟庚○○沒有交情，為何庚○○願意借錢給你呢？）因
        為那時貸款貸得不夠，我有跟庚○○反應說這跟當初講
        的有出入，後來庚○○有講說銀行不是他開的，所以他
        也沒有辦法作貸款的決定，然後我跟他講這樣的話我會
        不夠還錢，庚○○就跟我說不然貸款先貸，不夠的部分
        他先借我，因為買賣是有合約性，否則有可能頭期款會
        被人家扣，所以後來我就答應這樣貸，庚○○借我不夠
        的錢。（你剛說這個買賣契約都是戊○○跟你接洽的，
        為何不是由戊○○借給你，而是由庚○○借給你？）戊○○他那時候只是員工，他也是講說貸款他已經盡力了
        ，後來他有跟他們的經理庚○○講，所以庚○○才出來
        借我這些錢。…（你買房子當時的經濟狀況，你自己應
        該很瞭解，既然有這樣的計畫，為何會買了馬上賣，跟
        你講的要做店面的目的是否有衝突的地方？）當然有衝
        突，如果都是照著之前決定講好的下去做的話，我以我
        繳的房租去繳貸款，應該是可行的等語。
      3.證人庚○○作證略稱：己○○是以前公司同事的一個朋
        友，子○○是己○○帶來公司看房子的客戶。…我們幫
        他算過這個房子貸款下來所付的利息比他繳租金還便宜
        ，己○○、戊○○就帶著子○○去看那個房子，…簽約
        後才發現當初他們在做聯徵時信用卡這部分沒有聯徵到
        ，因為我們跟客戶收要約金時有一些但書，戊○○在但
        書中承諾子○○說這個案子跟他保證貸款貸到多少，因
        為到後來子○○的信用卡及現金卡部分，必須要還掉才
        有辦法去銀行貸款，但子○○說他沒有錢，後來公司沒
        有辦法，因為要對賣方負責，就由公司拿錢出來借給子
        ○○來清償現金卡及信用卡的債務。因為公司跟子○○
        不認識，所以公司就要求子○○在過戶後我們儘快把房
        子賣掉，然後把錢還給公司，所以過完戶之後子○○就
        把權狀放在我們公司，由我們公司幫他代找買主…這個
        案子是因為後面出了問題，我才會介入。就是在查出來
        子○○信用卡跟現金卡的部份，我看到戊○○跟子○○
        寫了一個保證貸款的合約，因為這樣會把公司都牽扯進
        去，所以我才介入的。…子○○並沒有跟我說他只是人
        頭。（己○○有跟你說是他要買房子，子○○是他的人
        頭嗎？）沒有，他沒有跟我說，如果有說的話，也是跟
        戊○○，不是跟我說…這個案子我們賣掉之後，好像那
        時候剛好己○○有出國，他回國以後有質問戊○○跟我
        說賣這個房子為什麼沒有跟他講，我就問己○○說賣這
        個房子已經有經過子○○同意，也有簽字，至少戊○○
        拿回來公司是這樣子，為什麼要經過你同意，談話這樣
        就結束了，己○○並沒有再質問我。…（本案跟子○○
        保證全額貸款是否有書面？）就是有書面，公司才會借
        他錢。（後來你們已經知道子○○沒有資力來買房子，
        為何還要勉強履約然後再轉賣？）第一個公司在作業上
        一開始就有疏忽，因為跟客戶保證全額貸款，那時如果
        是違約的話，因為屋主在整個簽約過程中沒有過失，如
        果是買方違約的話，這些簽約金就要被沒收。…（是否
        你建議子○○把和平東路的房子賣掉？）對，是後來快
        結案的時候，所以我跟子○○商討怎麼償還公司墊款，
        他說他沒錢，是否可以把房子賣掉，我說好，繼續幫他
        轉賣房子。（你所謂的結案是指什麼？）快交屋，因為
        移轉登記完之後還要再點交。…（子○○的簽約金是由
        己○○借給他的嗎？）對。（這件事情你是在什麼時候
        知道？）簽約之前就知道等語。
      4.己○○於本院審理中自承：當初子○○要買和平東路房
        子簽約當天，錢是我送過去，要下去地下室簽約現場是
        庚○○跟我說不要那麼多人下去，叫我不要下去，叫我
        在一樓店面等。而且在貸款下不來之前，子○○有現金
        卡及信用卡卡債，庚○○、戊○○都有通知我去跟子○○溝通（見本院卷(一)第295 頁），在6 月13日房屋點交
        當天，有拿到146 萬元（見本院卷(二)第160 頁），那11
        萬元是從貸款裡面拿出來的，支付整個案子的運作費用
        ，包括向金主借錢的利息及戊○○、癸○○兩個人去南
        投2 、3 次找前屋主談價錢，也是我請他們下去的（見
        本院卷(一)第161 頁背面）等語。
      5.核其3 人所述，足證己○○於知悉子○○尚有現金卡及
        信用卡卡債未清償，銀行將無法核貸撥款時，僅有拿出
        30萬元借與子○○，連同頭期款105 萬元，己○○共拿
        出135 萬元，而子○○在本案房屋貸款核撥後，交付共
        146 萬元之支票與己○○，以清償頭期款105 萬元、現
        金卡卡債30萬元及利息。倘己○○僅係單純借子○○之
        名登記本案房屋，則：(1)己○○對於子○○之資力必會
        相當注意，以避免在簽約後，發現無法向銀行貸款，致
        簽約金遭賣方沒收，或在房屋過戶後，遭子○○之債權
        人扣押。然己○○於本案房屋買賣過程中，並無先確認
        之情形。(2)房屋坐落地點與子○○即無關係，己○○即
        無需與仲介戊○○帶子○○前去看屋。(3)購屋資金應由
        己○○自行負責處理，並負擔一切費用，己○○根本不
        需與子○○談及頭期款借款及利息，銀行核貸下來之款
        項亦應均由己○○支配，怎會由子○○要求銀行開立1
        張128 萬元現金支票（即期票），及由子○○請庚○○
        簽發1 張18萬元支票借給他而當場交給己○○？且透過
        仲介公司購買房子本即需支付仲介費，由仲介商與賣方
        洽談價格，何需己○○特別要求並負擔費用，由戊○○
        、癸○○前去南投找賣方？況己○○迄本院辯論終結時
        ，均未提出其於本案房屋買賣的過程中曾支付過任何仲
        介費或代書費，顯與其所謂係由其投資不符。(4)於簽約
        時必會要求在場，對於契約內容詳細了解，雖己○○稱
        係庚○○要其不用到簽約地下室，然果真如此，己○○
        為何未向庚○○表示伊才是真正買方，子○○僅是借名
        登記之人，伊應該在場？(5)在被通知子○○有現金卡、
        信用卡的卡債未繳清，銀行貸款無法撥貸時，必會心急
        如焚籌資金替子○○繳清，怎會僅代繳30萬元現金卡卡
        債部分，而由子○○自行向庚○○洽談商借55萬元清償
        信用卡卡債？且如本案房屋真為其所投資，為何其未在
        此時向庚○○表示其才是真正的買方，由其負責處理即
        可？(6)況房屋移轉登記在子○○名義後，賣方於交付尾
        款及交屋當天即會將所有權狀交付與買方，己○○既自
        稱其當時從事不動產投資，對此自應知之甚詳，其於本
        案房屋交屋翌日前往住商不動產安和店向子○○拿取
        146 萬元支票時，為何未向子○○或庚○○索取本案房
        屋之所有權狀？
      6.基上說明，實難認子○○僅為本案房屋之借名登記名義
        人，己○○所辯尚不足採信。
    (二)己○○於96年2 月12日找子○○於當晚至仁愛路巷子的某
      餐廳，在場有己○○、甲○○、子○○、庚○○、乙○○
      等人，且有討論到子○○出售本案房屋一事，業據證人子
      ○○、庚○○、乙○○於本院審理時證述在卷，己○○、
      甲○○亦均坦承確有此事，堪信屬實。又子○○係在己○○表示其可先行離開而先離開餐廳，後甲○○（阿達）才
      追到餐廳門外向子○○表示「寶哥，要你等一下到我地下
      停車場等他」，及丁○○於稍晚撥打電話要子○○到本案
      地下停車場，子○○到達時丁○○、甲○○及陳寬即已
      在場，期間己○○亦有到場，惟與丁○○交談片刻即離開
      ，後甲○○、陳寬及丁○○如何對子○○為前揭行為等
      情形，業經證人子○○於本院審理時證述綦詳，並有卷附
      面額均為85萬元之本票及現金保管條各1 張可稽（見偵查
      卷第82、85頁），而子○○因遭陳寬毆打而受有左臉瘀
      腫1.5 公分×2 公分、左口內破皮0.5 公分×0.5 公分之
      傷害，亦有馬偕醫院乙種診斷證明書1 張在卷可稽（見偵
      查卷第23頁）。
    (三)丁○○於96年2 月12日晚上係接到己○○撥打之電話，要
      求其前去本案地下停車場處理本案房屋糾紛，其後又撥打
      電話與子○○，並與陳寬一起到本案地下停車場，當時
      甲○○亦在停車場，己○○後來亦有到停車場，但一下子
      就離開，子○○到停車場時臉部沒有受傷等情，已據丁○○於本院審理時以證人身分證述在卷（見本院卷(二)第117
      、122 頁），並有丁○○所有之0000000***號行動電話之
      通聯紀錄在卷可稽（見偵查卷第128 頁，己○○之行動電
      話號碼為0000000***，子○○之行動電話號碼為0000000*
      **）。又依同卷第130 頁丁○○前揭行動電話之通聯紀錄
      ，丁○○於與子○○協調期間亦有撥打己○○之行動電話
      ，足見丁○○有將子○○所表示願意將其獲得之相當於現
      金卡、信用卡卡債之利潤85萬元給己○○之事告知己○○
      無誤。再丁○○於本院審理中，自承子○○所簽之本票及
      現金保管條係由伊自行準備帶去（見本院卷(二)第160 頁背
      面），倘丁○○與己○○未事先討論將要求子○○提出賠
      償金額，並要其簽本票為證，丁○○何需事先準備本票及
      現金保管條？足見己○○找丁○○前去時，即已談妥當天
      晚上一定要子○○提出賠償金額，並要子○○簽發本票、
      現金保管條無誤。
    (四)雖甲○○辯稱當天丁○○與子○○協調時伊不在場云云，
      然證人丙○○於本院97年8 月4 日審理時作證略稱：我是
      甲○○的員工。停車場平常就我跟老闆2 個人…認識丁○○、陳寬、辛○○，但不是很熟。因為他們有來停車，
      是我們的客人。96年2 月間，丁○○、陳寬、辛○○有
      到我們停車場去。當天因為我在樓上招車，實際上我並不
      知道下面有什麼事情…（你剛才所說的二月份的事情，那
      一天子○○也在停車場嗎？）是，我記得那天我是第一次
      看到他。（那一天你看到子○○在停車場時，到底有誰也
      在停車場？）我老闆甲○○在，其他的人我不太確定，因
      為那天我幾乎都在上面（見本院卷(二)第4 頁背面至第5 頁
      背面、第7 頁、第8 頁）。而甲○○既能於96年2 月12日
      晚餐時間與己○○至仁愛路巷子內的餐廳用餐，可見當天
      本案地下停車場應非如證人丙○○所稱僅有伊和甲○○2
      位工作人員，而是有其他人在場幫忙，且甲○○於子○○
      於當晚9 時以後到達，確實是在本案地下停車場內，並非
      如其所辯伊當時很忙，不在場云云；又丁○○、陳寬於
      當天晚上並未到仁愛路巷子內的餐廳，其2 人並未親見子
      ○○當時之態度，而甲○○對於己○○與子○○於餐廳內
      所談有關本案房屋之內容與子○○之態度則知之甚詳，是
      子○○證稱：甲○○有在那邊講餐廳的事情，他說我讓他
      們變成很沒有面子，他們差一點要戰爭，我就說我講的是
      事實沒錯，然後甲○○就講你講的是事實沒有錯，可是後
      面的後果我要來承擔。後來就換二齒就上來打我的臉，陳
      寬有講說寶哥那麼照顧你，還要我稱呼你一聲「古椎哥
      」，陳寬那時總共打我左臉兩、三下，後面甲○○就說
      要把我打回原型，所謂原型就是指我房子所賺的利潤（差
      價），後來甲○○就叫小崇（丁○○）拿本票給我簽等語
      ，尚非無稽。
    (五)又陳寬雖否認出手毆打子○○，丁○○、甲○○於本院
      審理時以證人身分均證稱當天未見子○○有受傷，辯護人
      並對子○○為何遲至14日（凌晨）才前去就醫提出質疑，
      惟子○○已證稱：96年2 月13日及3 月12日有提到辦理車
      貸的事情…朋友跟我講要去驗傷，因為第2 天中午丁○○
      跟阿達來我店裡，變成叫我去貸100 萬元的車。（既然有
      去驗傷，為什麼沒有去報警？）我要去告誰？不是己○○
      打的，我要告他嗎？（你的意思是說其他人打的，你不能
      告他們？）可以告啊，問題是告了以後我後面會更糟，因
      為本票在他們身上等語（見本院卷(二)第19頁至背面），而
      丁○○於本院審理時亦證稱己○○有建議伊要求子○○辦
      理車貸的事，足見子○○所證述丁○○於96年2 月13日前
      去伊機車行要求伊辦理車貸一節屬實。又子○○於丁○○
      在96年2 月13日要求其辦理車貸後，有找其友人壬○○欲
      替其出面（詳如後述），而其當時既無提出告訴之打算，
      其自無需特意對其友人為誇大之陳述，自稱遭陳寬毆打
      ，而其友人建議其去驗傷亦符合社會常情，因而子○○所
      述應屬可信。至於丁○○、甲○○2 人均為共同被告，渠
      等所述難免有避重就輕之情形，且丁○○既係應己○○之
      要求而前去本案地下停車場要子○○提出賠償方案，陳寬
      又與丁○○一起前去，其對於丁○○係為處理有關己○○所稱子○○盜賣本案房屋之事而前去自知之甚詳，其在
      旁聽到甲○○與子○○之對話，對於子○○否認盜賣本案
      房屋，因氣憤及為逼使子○○提出賠償方案而出手毆打子
      ○○，實非難想像之事，故尚難僅憑厲害與共之共同被告
      之供述，即認證人子○○之證述不實。
    (六)再丁○○雖辯稱：當天是子○○自行表示要先償還現金卡
      及信用卡債85萬元，所以才簽發85萬元本票及現金保管條
      云云，然如前所述，己○○僅借子○○購屋頭期款105萬
      元及30萬元償還現金卡卡債，而子○○於本案房屋貸款下
      來，交屋翌日即交付共146萬元之支票予己○○，以償還
      所借之135萬元及利息，而子○○清償信用卡卡債55萬元
      則是向庚○○所商借，是丁○○所辯顯與事實不符，不足
      採信。
    (七)綜上所述，本案房屋係子○○經己○○介紹而透過住商不
      動產安和店戊○○仲介所購買，己○○係因原預期子○○
      轉售本案房屋，其亦將可獲取不少利潤，但子○○竟未事
      先告知即將本案房屋轉售，致其於本案房屋僅賺取些許利
      息，遂對子○○短期間獲得較其為高額之利潤而心生不滿
      ，為使子○○提出賠償方案而要求丁○○出面，而渠事先
      即已準備好要讓子○○簽發之本票及現金保管條，當天即
      要子○○解決此事，一同前去之陳寬和與己○○在仁愛
      路巷子內的餐廳用餐之甲○○對此亦知之甚詳，雖陳寬
      非事先即與己○○有犯意聯絡，惟按意思之聯絡並不限於
      事前有所謀議，即僅於行為當時有共同犯意之聯絡者，亦
      屬之，且其表示之方法，亦不以明示通謀為必要，即相互
      間有默示之合致，亦無不可（最高法院73年台上字第2364
      號判例意旨參照），陳寬在現場既基於與丁○○、甲○○共同之犯意聯絡而出手毆打子○○，使子○○心生畏懼
      而同意將其所賺取之相當於現金卡、信用卡卡債之85萬元
      拿出來給己○○，且丁○○又要求子○○簽發本票、現金
      保管條，陳寬與己○○、丁○○、甲○○等人有共同犯
      意聯絡甚明。
    (八)公訴人起訴雖認己○○、丁○○、甲○○、陳寬係意圖
      為自己不法所有而為此部分之犯行，惟如前所述，己○○
      係為了要求子○○賠償因未事先告知而轉售本案房屋，致
      其獲利減少而為此部分之行為，顯然非無任何原因，故而
      難認己○○自始係出於不法所有之意圖，然賠償85萬元及
      簽發本票及現金保管條，亦非屬子○○本即應負之義務，
      故己○○、丁○○、甲○○、陳寬等人有以強暴，使子
      ○○行無義務之犯行甚明。
二、有關96年3月12日恐嚇取財罪部分：
    訊之己○○、丁○○對於此部分之事實，固均坦承於96年3
    月12日曾到本案地下停車場，子○○有簽發面額均為215 萬
    元之本票及現金保管條，且子○○回其機車行有簽發面額共
    300 萬元的支票共31張與丁○○，己○○並坦承有出手毆打
    子○○臉部一下，惟均矢口否認有何恐嚇取財罪之犯行，己○○辯稱：當天是96年2 月26日即與子○○約好要處理本案
    房屋糾紛，300 萬元是伊和子○○協調出來的，是子○○盜
    賣本案房屋所要賠償的，伊有揮1 拳打到子○○臉部云云，
    丁○○辯稱：300 萬元是己○○和子○○協調出來的，是子
    ○○盜賣本案房屋所要賠償給己○○的，當天伊在場時沒有
    人打子○○，只有在子○○要回去機車行時，伊有看到子○○鼻子紅紅的云云。經查：
    (一)有關此部份之事實，業據證人子○○於本院審理時證述明
      確（見本院卷(二)第16至17頁、第26頁至第28頁背面），並
      有卷附面額均為215 萬元之本票及現金保管條照片各1 張
      、新光銀行台北分行面額30萬元支票1 張及面額均為9 萬
      元之支票30張，及丁○○所有之前揭行動電話之通聯紀錄
      等可資佐證（見偵查卷第82、84頁、第106 至115-1 頁、
      第136 、140 、141 頁）。而子○○於當天受有「鼻骨骨
      折、左臉頰及鼻挫傷」之傷害，有子○○所提出之馬偕紀
      念醫院診斷證明書1 紙及受傷照片4 張在卷可稽（見偵查
      卷第24至26 頁） 。雖己○○辯稱伊僅有毆打子○○臉部
      一下云云，然依該紙診斷證明書記載病名「鼻骨骨折、左
      臉頰及鼻挫傷」及照片所示，子○○所受之傷勢非輕，又
      辛○○於本院審理時稱「在子○○機車行的時候我沒有看
      到子○○有傷，但是他有用衛生紙塞在一邊鼻孔裡，是哪
      一邊不記得了」，丑○○ 女於本院審理時亦證稱回到店裡
      有看到子○○受傷流血、鼻骨斷裂（見本院卷(一)第317 頁
      、第321 至322 頁），顯見子○○當時所受之傷勢非輕，
      絕非徒手揮拳1 下所能造成，堪信子○○所稱己○○係以
      疑似槍的硬物毆擊伊鼻部一節屬實，己○○所辯僅揮1 拳
      打到子○○臉部云云，係事後飾卸之詞，不足採信。
    (二)雖己○○辯稱：300 萬元係經子○○與伊協議出來云云，
      然子○○則指稱係己○○先徒手毆打伊左臉2 下，稱「今
      天這件事情沒有300 萬元不能算」，後並持不明之硬物朝
      伊鼻樑處猛擊1 下，致伊受有鼻骨骨折之傷害而血流如注
      ，伊才同意以300 萬元解決等語，而依前所述，子○○自
      始即認為本案房屋為其所購買，並非如己○○所稱他係盜
      賣房屋，且子○○於96年2 月12日即已表明，伊係將本案
      所獲得之相當於現金卡及信用卡卡債的85萬元拿出來給己○○，就當作伊自己沒有本事賺本案房屋的差價，而丁○○當天在場，己○○亦經丁○○電話聯絡，2 人對此均知
      之甚詳，子○○豈會後來又出於自願就本案房屋買賣以30
      0 萬元賠償己○○？況丁○○先辯稱該85萬元本票係子○○自願先償還現金卡及信用卡卡債，怎又會是賠償金？又
      丁○○與甲○○於96年2 月13日至本案機車行，丁○○係
      向子○○表示已替子○○想到一條路，就是子○○可以其
      父親之房屋辦理100 萬元車貸，將汽車交予己○○使用等
      語，而丁○○與陳寬於96年2 月26日前去本案機車行，
      亦是為了85萬元本票及辦理車貸之事，當天己○○前去本
      案機車行與壬○○談，亦未進一步要求子○○尚須提出其
      他賠償，顯見己○○、丁○○對於子○○當時所同意給付
      己○○之金額僅為85萬元，並無其他之賠償問題。
    (三)又子○○證稱：伊遭己○○以類似槍枝之硬物毆擊鼻樑而
      流很多血，己○○要伊到廁所清洗後，即要求伊在麻將桌
      簽發本票、現金保管條，伊有將血跡塗抹在麻將桌邊緣，
      而查當時承辦警員於子○○報案後，即曾在本案地下停車
      場的麻將桌採集到血跡，有卷附之本案地下停車場及麻將
      桌照片9 張可稽（見偵查卷第116 至120 頁），且經本院
      函請該警局將當時所採集之血跡與子○○之血跡進行DNA
      鑑定，亦確認該麻將桌所採集之血跡確為子○○所有無誤
      ，此有內政部刑事警察局96年11月12日刑醫字第09601567
      43號鑑驗書在卷可稽（見本院卷(一)第150 頁），足認子○○之證述屬實。衡以經驗法則，倘子○○於96年3 月12日
      係出於自願簽發前揭本票、現金保管條及支票，其即無需
      故意將其所流鼻血塗抹在本案地下停車場的麻將桌邊緣，
      以保存伊遭毆擊鼻樑之證據，此亦足見己○○所辯為避重
      就輕之詞，不足採信。
    (四)再子○○證稱：己○○係以伊找兄弟（絡兄弟），點伊黑
      的，又點伊白的，稱「今天沒有300 萬元不能算」等語，
      而查子○○確實曾找壬○○於96年2 月26日到本案機車行
      ，且在己○○、丁○○、陳寬到本案機車行後，還有5
      、6 位壬○○的朋友搭車前去本案機車行，是子○○確有
      所謂「絡兄弟」之情形；又己○○於本院審理時自承，伊
      住處在96年農曆年前有遭警員持搜索票前去搜索，則己○○懷疑係子○○報警亦屬正常，然此若非己○○於96年3
      月12日向子○○表示，子○○豈會知悉？因而子○○所稱
      並非無稽，應屬可信。
    (五)如前所述，本案房屋並非己○○所投資而借子○○之名登
      記，而己○○於本院審理中以證人身分證稱，在96年2 月
      12日前有看到合約是1185萬元（即知道子○○出售本案房
      屋的價格，見本院卷(二)第115 頁），且子○○已於96年2
      月12日被迫同意簽發85萬元支票及現金保管條給己○○，
      子○○就本案房屋已無所獲，己○○明知其根本不應再向
      子○○要求金錢，其竟以子○○找兄弟（絡兄弟），點伊
      黑的（指找兄弟），又點伊白的（指找警察對伊住所搜索
      ）為由，要求子○○以300 萬元解決，其有為自己不法所
      有之意圖甚明。
    (六)丁○○先前即受己○○委託而脅迫子○○簽發85萬元本票
      及現金保管條，於本院審理時又自承，伊於96年3 月12日
      依己○○之通知以電話聯絡子○○前去本案地下停車場，
      且由伊拿本票及現金保管條與子○○簽，並搭乘辛○○所
      駕駛之車輛前去本案機車行，當場等子○○簽發前揭31張
      支票交給伊，足見丁○○與己○○就96年3 月12日之犯行
      ，亦有犯意聯絡及行為分擔。
    (七)雖公訴人認己○○、丁○○於96年3 月12日對子○○所為
      係犯強盜罪，惟按「刑法第三百四十六條之恐嚇取財罪之
      恐嚇行為，係指以將來惡害之通知恫嚇他人而言，受恐嚇
      人尚有自由意志，不過因此而懷有恐懼之心，故與強盜罪
      以目前之危害脅迫他人，致喪失自由意志不能抗拒者不同
      。」、「查刑法上恐嚇取財與強盜罪，同以意圖為自己或
      第三人不法所有為主觀違法要件，其所異者，在實施之手
      段不同；恐嚇取財罪，係以將來之惡害通知被害人使其生
      畏怖心，或以現時之危害通知被害人，縱使施以強暴或脅
      迫，苟此等強制行為，並未至使被害人達不能抗拒之程度
      ，亦即其意思自由尚未達喪失者，即屬相當；強盜罪則以
      目前危害或施用強暴、脅迫等不正方法至使被害人不能抗
      拒，亦即其意思自由已喪失之程度者，始足當之。」，此
      分別有最高法院67年台上字第542 號判例要旨、80年度台
      上字第1591號判決要旨可資參照。本件子○○雖因己○○
      對之有前揭徒手毆打臉部及以不明硬物毆擊鼻樑之行為而
      簽發前揭本票、現金保管條及支票，惟在場之己○○、丁○○，除己○○有前揭行為外，並無其他強暴、脅迫或拘
      束子○○行動之行為，子○○當時還可以和己○○討論要
      扣除原先已簽發本票之85萬元，且約定分期給付方式，顯
      見子○○當時並無喪失自由意志之情形，己○○所為自難
      認已使子○○達不能抗拒之程度，是己○○、丁○○所為
      應與強盜罪之構成要件有間，僅成立恐嚇取財罪。
三、論罪科刑部分：
  (一)就犯罪事實一：核己○○、丁○○、甲○○、陳寬所為，
    係犯刑法第304 條第1 項之以強暴使人行無義務之事罪。雖
    公訴人認陳寬犯刑法第277 條第1 項傷害罪，己○○、丁○○、甲○○、陳寬係犯刑法第346 條第2 項之恐嚇取得
    不法利益，惟如前所述，本院因認己○○就此並非出於不法
    所有之意圖，自不成立刑法第346 條第2 項之罪，惟起訴之
    基本社會事實同一，本院自仍應審理，且本院當庭已依法踐
    行告知所犯罪名及權利保護事項後，爰依刑事訴訟法第300
    條規定，變更起訴法條為刑法第304 條第1 項之以強暴使人
    行無義務之事罪；又陳寬所為乃第304 條第1 項之強暴行
    為，雖造成子○○受傷，然此屬強暴行為所造成之結果，不
    另成立刑法第277 條第1 項傷害罪，公訴人所指容有誤會，
    應予更正。己○○、丁○○、甲○○、陳寬就此有犯意聯
    絡、行為分擔，均為共同正犯。爰分別審酌己○○、丁○○
    、甲○○、陳寬之行為動機、手段，對子○○所造成之損
    害，迄今未與子○○達成和解，賠償子○○所受損害，犯後
    飾詞否認犯行等一切情狀，分別量處如主文所示之刑。
  (二)就犯罪事實三：核己○○、丁○○所為，係犯刑法第346 條
    第1 項之恐嚇取財罪。己○○、丁○○就此有犯意聯絡及行
    為分擔，均為共同正犯。己○○對子○○所造成之傷害，乃
    施強暴行為之結果，不另成立傷害罪。雖公訴人認己○○、
    丁○○係犯刑法第330 條第1 項之強盜罪（犯強盜罪而有刑
    法第321 條第1 項第4 款結夥3 人以上而犯之之情形），惟
    如前所述，己○○、丁○○於96年3 月12日並未使子○○達
    不能抗拒之程度，且僅有己○○、丁○○對子○○為強暴之
    行為（辛○○、甲○○未參與，詳如後述），自與刑法第33
    0 條第1 項強盜罪所定之構成要件不符，惟起訴之基本社會
    事實同一，本院自仍應審理，且本院當庭已依法踐行告知所
    犯罪名及權利保護事項後，爰依刑事訴訟法第300 條規定，
    變更起訴法條為刑法第346 條第1 項之恐嚇取財罪。爰分別
    審酌己○○、丁○○之行為動機、手段，對子○○所造成之
    傷害，迄今未與子○○達成和解，賠償子○○所受損害，犯
    後飾詞否認犯行，犯後態度欠佳等一切情狀，分別量處如主
    文所示之刑。
  (三)又己○○、丁○○、甲○○、陳寬所為前揭犯罪行為，均
    在96年4 月24日之前，符合中華民國96年罪犯減刑條例之規
    定，且無前述條例第3 條規定不予減刑之情形，合於減刑之
    條件，均應依該條例第2 條第1 項第3 款、第7 條規定，減
    其刑期如主文所示，並依同條例第9 條規定，諭知易科罰金
    之折算標準，及依同條例第10條第1 項規定，就己○○、丁○○所宣告之有期徒刑，於減刑後定其應執行刑及諭知易科
    罰金之折算標準。
參、無罪部分：
一、公訴意旨另略以：(一)被告己○○於96年2 月26日，夥同丁○○、陳寬等2 人，在臺北市中山區○○○路514 巷41號子
    ○○店中內，由陳寬以疑似槍枝之物藏放於身上，恐嚇子
    ○○須辦理車貸，償還上開所簽立之85萬元本票，惟因子○○未辦貸款，致未得逞。因認被告己○○、丁○○、陳寬
    均涉有刑法第346 條第3 項、第1 項（起訴書漏載第1 項）
    之恐嚇取財未遂罪嫌等語。(二)被告辛○○與共同被告己○○
    、丁○○、甲○○於96年2 月12日晚上10時許，命子○○至
    本案地下停車場內，數人圍住子○○，由陳寬動手毆打子
    ○○臉部2 拳，致子○○受有左臉瘀腫1.5X2 公分、左口內
    破皮0.5X0.5 公分之傷害，對子○○恐嚇稱應該如何解決此
    事，使子○○心生畏懼，當場簽立金額為85萬元之本票及現
    金保管條各1 紙等不法利益交付予己○○，始行離去。因認
    辛○○涉有刑法第346 條第2 項之恐嚇取得不法利益罪嫌。
    (三)共同被告己○○夥同辛○○、甲○○、丁○○於96年3 月
    12日，先由丁○○電話通知子○○至本案地下停車場，由己○○對子○○陳稱此事件沒有300 萬元無法解決，並持疑似
    手槍之物朝子○○之鼻樑處猛擊，致子○○受有鼻骨骨折之
    傷害而血流如注，使其不能抗拒，以強暴逼迫子○○當場簽
    立215 萬元本票及現金保管條各1 紙；旋即再由丁○○、辛○○開車強押子○○至臺北市中山區○○○路514 巷41號子
    ○○店中，由其再開立新光銀行臺北分行金額30萬元支票1
    張，金額各9 萬元分期支票30張，共計300 萬元金額之支票
    交付予丁○○，離去時丁○○復向子○○嚇稱：「要按時支
    付，否則會叫兄弟來處理」等語，致子○○心生畏懼，而生
    危害於安全。因認被告辛○○、甲○○均涉有刑法第330 條
    第1 項之強盜罪嫌。
二、按犯罪事實應依證據認定之，無證據不得認定犯罪事實，又
    不能證明被告犯罪或其行為不罰者，應諭知無罪之判決，刑
    事訴訟法第154 條第2 項、第301 條第1 項分別定有明文。
    又按認定不利於被告之事實，須依積極證據，茍積極之證據
    本身存有瑕疵而不足為不利於被告事實之認定，即應為有利
    於被告之認定，更不必有何有利之證據，而此用以證明犯罪
    事實之證據，猶須於通常一般人均不至於有所懷疑，堪予確
    信其已臻真實者，始得據以為有罪之認定，倘其證明尚未達
    到此一程度，而有合理性之懷疑存在，致使無從為有罪之確
    信時，即應為無罪之判決，此有最高法院82年度台上字第
    163 號判決、76年台上字第4986號、30年上字第816 號等判
    例意旨可資參照。末按告訴人之告訴，係以使被告受刑事訴
    追為目的，是其陳述是否與事實相符，仍應調查其他證據以
    資審認，亦據最高法院52年台上字第1300號判例闡釋甚明。
三、查公訴人認己○○、丁○○、陳寬於96年2 月26日共同涉
    犯恐嚇取財未遂罪嫌，辛○○於96年2 月12日涉犯恐嚇取得
    不法利益罪嫌，辛○○、甲○○於96年3 月12日共同涉犯強
    盜罪嫌，主要係以子○○之指述、己○○、丁○○、辛○○
    、甲○○、陳寬之供述，及秘密丑○○ 之證述、馬偕紀念
    醫院臺北院區乙種診斷證明書影本2 份、臺北市政府警察局
    中山分局扣押筆錄、扣押物品目錄表、本票2 張、現金保管
    條2 張、支票31張、現場照片16張等為其論據。
四、(一)訊之己○○、丁○○、陳寬有關被訴96年2 月26日恐嚇
    取財未遂部份，渠3 人均堅決否認有何恐嚇取財之犯行。己○○辯稱：當天是丁○○與陳寬先去，後來子○○的朋友
    「國慶」要丁○○打電話給伊，伊才去子○○的機車行，當
    天伊向「國慶」解釋買房屋的經過，他認為是子○○理虧，
    所以要子○○自行跟我們談一談，後來有約2 個星期後再談
    。丁○○辯稱：2 月12日就講好，約2 月26日去拿車貸的房
    保資料，到機車行時壬○○就已經在機車行裡，壬○○說要
    當事人己○○親自出面談，伊就打電話給己○○，伊和陳寬
    就先離開，後來伊、陳寬才和己○○再到本案機車行，
    從頭到尾都沒有恐嚇子○○等語。陳寬辯稱：當天是丁○○找伊去，伊有背包包，但沒有帶任何東西，根本無子○○
    和壬○○所說的情形。(二)訊之辛○○有關被訴96年2 月12日
    恐嚇取得不法利益罪及96年3 月12日強盜罪，其堅決否認犯
    罪，辯稱：伊於96年2 月12日根本未到本案地下停車場，96
    年3 月12日則是經己○○電話通知過去的，當時己○○只表
    示要伊去幫忙載1 台重型機車，己○○並未告知其和子○○
    之間的關係，伊也未過問，當天伊載子○○、丁○○及另1
    名不知名的男子到子○○機車行，因重型機車沒有任何證明
    文件，所以伊沒有載，伊就在機車行門口等丁○○，伊也不
    知道子○○為何要簽發支票，丁○○也沒有跟伊講原因，依
    當天只是單純應己○○的要求前去要幫忙載重型機車等語。
    (三)訊之甲○○有關被訴96年3 月12日強盜罪，其堅決否認犯
    罪，辯稱：伊當天晚上雖然曾經在本案地下停車場，但伊因
    和朋友有約，所以一下就離開了，並未參與子○○、己○○
    的協調，當晚發生什麼事情，伊並不知道等語。
五、經查：
  (一)有關己○○、丁○○、陳寬被訴96年2 月26日共犯恐嚇取
    財未遂部分：
    1.證人子○○於本院97年8 月4 日審理時證稱：隔天13日下
      午丁○○跟甲○○來我的店裡，丁○○說幫我想好一條路
      ，叫我去我們後面民族東路貸1 台100 萬元的車子（按指
      貸款買1 台100 萬元的車子）來給寶哥（按指己○○）開
      ，我說他才剛買1 台5 、600 萬元的賓士，他哪會去開1
      台100 萬元的車，丁○○就跟我講說這是他替我想好的路
      ，看我要不要聽，我那時候就覺得他們這些人會沒完沒了
      ，昨天85萬元，今天變100 萬元，所以後來我才會去找壬○○，壬○○剛好來我店裡的時候，我才想到找他。後來
      壬○○才帶我去跟他爸爸講，問他爸爸看這事情要怎麼樣
      處理，那時候我跟壬○○的爸爸講了以後，他爸爸問我打
      算怎麼處理，我是跟他爸爸講，我說他們這些人因為有槍
      ，我覺得會沒完沒了，而且我又是開店，如果85萬元可以
      的話，等我領到新的支票本，可以開支票分期付款給他們
      ，等到錢付完以後，大家就當作不認識。因為壬○○的爸
      爸年紀比較大，我想請他爸爸當公證人，結果後面更慘。
      96年2 月26日丁○○、陳寬到我的店，問我85萬元準備
      好了沒有，或者是要去貸1 台100 萬元的車…後來壬○○
      有來。壬○○要求他們請己○○來，他說要講的話要當事
      人在，所以要請當事人來，後來差不多11點多12點的時候
      ，己○○跟他丁○○、陳寬一起到我店裡來。當天晚上
      剛開始是我跟壬○○在店裡，後來壬○○的朋友大約有5
      、6 個人過來。壬○○整個晚上都在我的店裡…（在什麼
      時候曾經提到過要辦理車貸的事情？）2 次，一次是2 月
      13日，另一次是3 月12日…（96年2 月26日當天，丁○○
      、陳寬有要求你去辦車貸的事情嗎？）那時候就是丁○○要我挑兩條路，看是要辦車貸，或是分期付款還給他們
      。這是第1 次來的時候，還沒有槍的事情。（你所謂陳寬
      衣服裡面有藏東西，露出黑色的看起來像槍把的形狀，
      是2 月26日晚上壬○○來了之後的事情嗎？）是。（壬○○來了之後，丁○○、陳寬或己○○還有跟你提到要求
      你去辦車貸的事情嗎？）他們沒有講車貸，在壬○○來了
      之後，丁○○、陳寬第2 次來機車行，他們就沒有再談
      到車貸的事情等語（見本院卷(二)第15頁至背面、第18頁、
      第25頁背面），而丁○○於本院審理中自承，當天係子○○表示已準備好辦理車貸的證件，伊是過去要拿證件，壬○○說要己○○親自過去談，所以伊才打電話給己○○，
      伊和陳寬就先離開，後來才和己○○、陳寬再一起到
      本案機車行等語，足見子○○在96年2 月26日前即已先找
      好壬○○替其出面處理有關丁○○要其辦理車貸抵85萬元
      本票的事情，且當晚係丁○○為了取辦理車貸之證件而和
      陳寬先一起至本案機車行，後因壬○○要求己○○應親
      自出面處理，丁○○才打電話告知己○○，丁○○、陳寬
      先離開1 個多小時，後才和己○○一起到本案機車行後
      ，己○○並未與子○○談及有關辦理車貸之事。
    2.又證人壬○○於本院97年6 月16日審理時作證略稱：2 月
      份1天 的晚上吃飽飯後，子○○打電話給我，說要跟我借
      錢，我說借錢做什麼，他沒有說，我想要借他錢要先瞭解
      ，我就直接去他車行找他，到他車行時…車行裡面有一個
      年輕人，是己○○的小弟，我不知道姓名，我就說可不可
      以請己○○過來一下，我們可不可以問一下情形到底是怎
      麼樣，你們到底有什麼糾紛，我們可以好好講一下…我是
      跟小弟說要不然先打電話回去跟己○○講，請他過來談，
      後來我坐在車行跟子○○聊天，大概坐到10點半快11點時
      ，己○○才過來。那個年輕人打完電話之後就有先離開大
      約1 個小時，後來和己○○一起回到店裡。當時我們在談
      的時候，己○○好像沒有講多少錢，只是一直要子○○講
      ，子○○很緊張說不出話來，己○○好像說都是子○○不
      對，好像是在指責子○○。…（己○○及其他陪同去子○○店內的年輕人除了你跟己○○在談論以外，其他的人有
      做什麼威嚇的動作或者是插什麼樣的話嗎？）都沒有，就
      是站在旁邊看。（96年2 月26日晚上，你都一直在子○○
      的車行嗎？）對。（己○○來到現場的時候，當時你的朋
      友有多少人在現場？）6 、7 個人。（當天雙方有沒有談
      到要辦理車貸的事？）我記得子○○有跟我說，當天有提
      起車子一百萬的事情。（是誰先提起車子一百萬的事情？
      ）我聽子○○有講過，己○○不是當著我的面講的。…（
      當時有沒有聽到己○○有出言恐嚇子○○？）沒有。（己○○以外在子○○店內的人有沒有出言恐嚇子○○？）我
      在場的時候是沒聽到。…（當天晚上結束後，人員離去的
      情形？）我幾個朋友來找我，我的朋友先走，只剩下我、
      己○○、己○○的4 、5 個朋友，後來就己○○他們走，
      只剩我跟子○○。（在剩下你跟子○○之前，這些人當天
      晚上在那個地方有無出言恐嚇或做威嚇的動作？）我忘記
      了，我只記得要再給子○○幾天的時間（見本院卷(一)第
      296 至302 頁），足見壬○○於己○○、丁○○、陳寬
      3 人在本案機車行期間均有在場，且未見己○○等3 人對
      子○○有何出言恐嚇或做威嚇的動作。
    3.雖證人子○○於本院證稱：96年2 月26日己○○跟丁○○
      、陳寬開車來，外面還有人騎摩托車來，騎摩托車來的
      人是雙載，然後陳寬就去我店外面的馬路，陳寬進來
      時肚子就鼓著進來，鼓著槍把的那種型。槍沒有露出來，
      衣服蓋著，但是鼓起來，有槍把的形狀。我在筆錄上就有
      講，鼻子被打斷那時候就是一把疑似黑色的槍等語；證人
      壬○○亦證稱：警詢筆錄記載「發現陳寬的腹部衣服內
      有疑似槍枝的東西，動作還故意顯示有帶東西的樣子」是
      我說的。96年2 月26日當天大家都有穿外套，我記得一個
      穿運動裝。當時子○○站在我旁邊，我、子○○及己○○
      像一個三角形，因為我面向大門口，我有看到外面有人走
      進來時，我會多看他一下，因為人走進來站在我們旁邊，
      我們會多看一下，是不是背著背包或手上拎著什麼東西，
      當時我看到有一個年輕人進來，看他腹部微凸、鼓鼓的，
      他站到我旁邊，我就自然的去多看一下。因為他沒有露出
      來讓我們看，我們一般皮夾會放在口袋，很少會放在前面
      ，所以我直覺懷疑他是不是前面放了什麼東西。（你剛剛
      講說你從來沒有帶槍在衣服裡面的經驗，那你又如何去判
      斷那是槍枝？）因為我們多少有看一些電影，槍一般就是
      放在前面，當時就懷疑說是不是帶了槍或兇器，而且如果
      著槍也不會大搖大擺拿在手上進來等語。惟此均為陳寬
      所否認，而證人子○○又證稱「（辯護人問：你說96年2
      月26日那天陳寬的衣服鼓著有槍把的形狀，是你猜測是
      一把槍？）對」，證人壬○○亦證稱「（辯護人問：所以
      你的意思是說他沒有露出來給你看，你是憑自己的印象認
      為他是攜帶槍枝？）是」，是此部份乃證人子○○、壬○○個人臆測之詞，自不得採為陳寬、己○○、丁○○等
      人不利認定之證據。
    4.綜上所述，壬○○於96年2 月26日當晚既均在本案機車行
      ，於己○○、丁○○、陳寬3 人到達本案機車行後，己○○均未談及子○○需辦理車貸以償還85萬元本票之事，
      己○○等3 人亦未對子○○有何出言恐嚇或做威嚇的動作
      ，自難認當晚係由陳寬以疑似槍枝之物藏放於身上，恐
      嚇子○○須辦理車貸，償還上開所簽立之85萬元本票。此
      外，綜觀全案卷證資料，亦無其他積極證據足以證明己○○、丁○○、陳寬3 人確有公訴人所指此部份之犯行，
      應為渠3 人均無罪之諭知。。
  (二)有關辛○○被訴96年2 月12日恐嚇取得不法利益罪部分：
    證人子○○於本院審理時已明確證稱：96年2 月12日當天，
    辛○○沒有到本案地下停車場（見本院卷(二)第21頁），丁○○、甲○○於本院97年11月19日審理時亦均結證稱：96 年2
    月12日沒有看到辛○○到本案地下停車場（見本院卷(二)第12
    0 頁、第129 頁背面），足見辛○○於96年2 月12日確實未
    出現在本案地下停車場，其自不可能對子○○為任何不法之
    行為，而綜觀全案卷證資料，亦無其他積極之證據足以證明
    辛○○與己○○、丁○○、甲○○或陳寬間有何犯意聯絡
    ，自不能證明其有何公訴人所指此部份之犯行，應為其無罪
    之諭知。
  (三)有關辛○○、甲○○被訴96年3月12日共同強盜部分：
    1.證人子○○於本院審理時已證述：96年3 月12日辛○○是
      在場的人中最後一個本案地下停車場，伊跟己○○在協調
      事情時，辛○○不在。辛○○到的時候，已經下到停車場
      斜坡道，就是櫃台前面的那個走道，在櫃台的前方。伊跟
      辛○○、丁○○一起回店裡面的過程中，辛○○沒有對伊
      說什麼話或做什麼事情，因為丁○○、辛○○他們兩個在
      聊天，辛○○負責開車。伊在店裡面開支票的時候，辛○○跟另外一個人在門口等語。而己○○、丁○○於本院97
      年11月19日審理時，亦均結證稱：辛○○是當天最後才到
      本案地下停車場，是子○○與己○○協調要以1 台重型機
      車抵債後，己○○才打電話請辛○○駕車前去幫忙載運重
      型機車等語明確（己○○略稱：96年3 月12日辛○○是最
      後才到，大概11點左右。我和子○○協調後之後，我才打
      電話給辛○○請他到本案地下停車場。因為子○○跟辛○○都是同樣的重型機車的技師，我要委託辛○○過去看子
      ○○要給我抵債的那部機車，還有順便把那部機車載走。
      我打電話給辛○○時，沒有跟他說我跟子○○之間債務的
      實際情形。辛○○人有下來停車場，告訴我他到了。他沒
      有跟子○○講過什麼話或做過什麼事。他沒有負責去取回
      支票，支票是由丁○○取回。辛○○最後沒有載回抵債的
      機車，因為那部機車沒有任何相關證明文件等語【見本院
      卷(二)第112 至11 3頁】；丁○○略稱：96年3 月12日晚上
      辛○○是最後才到本案地下停車場，辛○○到的時候，我
      們和子○○有協調好，是己○○請辛○○到停車場，因為
      辛○○本身是開機車店，而且他又有貨車可以載重型機車
      。載子○○回到機車行的過程裡面，辛○○沒有對子○○
      說過什麼話或做過什麼樣的行為，子○○在開支票的時候
      ，辛○○在門口等，因為確認機車不能載以後，辛○○就
      在門口等，因為他等著載我回去，辛○○沒有叫子○○說
      要開支票及如何開支等語【見本院卷(二)第120 頁至背面】
      ）。足認辛○○確實係在子○○答應以重型機車抵債後，
      經己○○通知而前往本案地下停車場無誤。
    2.證人子○○證稱：96年3 月12日當天甲○○後面有來，我
      鼻子歪了之後他有出現，那時候我才有看到他，因為我記
      得沒錯的話，甲○○那時有跟我講事情怎麼會變成這個樣
      子，給我感覺好像一個要唱白臉。（你剛講的意思是否在
      九十六年三月十二日你鼻子被打之前，你當天沒有看到甲○○？）我沒有印象，因為我都是跟己○○面對面在講（
      你的意思是說在你鼻子被打之前，你沒辦法確認甲○○有
      在場？）對。（甲○○有無打過任何電話給你？）甲○○
      有留電話號碼給我，但是我沒有印象曾經跟他通過電話等
      語（見本院卷(二)第23頁背面至第24頁）；而己○○證稱：
      伊下去本案地下停車場的時候，甲○○還在停車場，我跟
      子○○談事情，就沒有去注意到他什麼時候離開，96年3
      月12日當天晚上，甲○○都沒有參與整個協調過程（見本
      院卷(二)第113 頁背面、第116 頁背面）；丁○○亦證稱：
      我一到本案地下停車場的時候有看到甲○○，可是我離開
      的時候，他已經先走了，沒有看到甲○○參與協調等語（
      見本院卷(二)第121 頁至背面）；再者，證人丙○○於本院
      審理時亦證述：丁○○等人是有到停車場去，但伊不記得
      是什麼時候。是晚上，可能是吃飯過後，老闆甲○○的朋
      友大概3 個人來找他，因為那時候我老闆出去，所以樓下
      就是我自己一個人在顧。老闆好像是吃過飯出去，那天我
      老闆他好像要跟他朋友去唱歌，然後跟我講叫我下班的時
      候去我們常去的那家泡沫紅茶店（茶霸）去那邊找他。當
      天停車場大概十一點多結束營業，伊有到茶霸找他們，後
      來我們去忠孝東路敦化北路那家錢櫃，唱到幾點我就不清
      楚了，大概三、四點吧等語，足見甲○○雖曾於96年3 月
      12日出現在本案地下停車場，但在己○○出手毆打子○○
      時並不在場，且並未參與己○○所稱與子○○協調之事。
    3.辛○○、甲○○於己○○、丁○○2 人以前揭方式迫使子
      ○○簽發本票、現金保管條時既均未在場，且非渠2 人聯
      絡子○○前去本案地下停車場，綜觀全案卷證資料，亦無
      其他積極之證據足以證明渠2 人與己○○、丁○○間有何
      犯意聯絡，自無從使本院形成渠2 人確有公訴人所指前揭
      96年3月12日強盜之犯行，自應為渠2 人均無罪之諭知。
據上論斷，應依刑事訴訟法第299 條第1 項前段、第300 條、第
301 條第1 項，刑法第28條、第304 條第1 項、第346 條第1 項
、第41條第1 項前段、第2 項、第51條第5 款，刑法施行法第1
條之1 ，中華民國九十六年罪犯減刑條例第2 條第1 項第3 款、
第7 條、第9 條、第10條第1 項，判決如主文。
本案經檢察官李濠松到庭執行職務
中    華    民    國    97    年    12    月    29    日
                  刑事第十庭審判長法  官  林春鈴
                                  法  官  姚念慈
                                  法  官  謝昀璉
以上正本證明與原本無異。
如不服本判決應於收受送達後10日內向本院提出上訴書狀，並應
敘述具體理由；其未敘述上訴理由者，應於上訴期間屆滿後20日
內向本院補提理由書（均須按他造當事人之人數附繕本）「切勿
逕送上級法院」。告訴人或被害人如對於本判決不服者，應具備
理由請求檢察官上訴，其上訴期間之計算係以檢察官收受判決正
本之日期為準。
                                  書記官  黃鈴容
中    華    民    國    97    年    12    月    29    日
附錄論罪科刑主要依據之法條：
刑法第304條
以強暴、脅迫使人行無義務之事或妨害人行使權利者，處3 年以
下有期徒刑、拘役或3 百元以下罰金。
前項之未遂犯罰之。
刑法第346條
意圖為自己或第三人不法之所有，以恐嚇使人將本人或第三人之
物交付者，處6 月以上5 年以下有期徒刑，得併科1 千元以下罰
金。
以前項方法得財產上不法之利益，或使第三人得之者，亦同。
前二項之未遂犯罰之。


司法院資訊處製作；財團法人民間司法改革基金會備份。
